【裁判字號】    92,訴,67
【裁判日期】    920321
【裁判案由】    妨害名譽
【裁判全文】
臺灣基隆地方法院刑事判決                            九十二年度訴字第六七號
    公  訴  人  臺灣基隆地方法院檢察署檢察官
    被      告  乙○○
右列被告因妨害名譽案件，經檢察官提起公訴（九十一年度偵字第二四九九、四四六
三號），本院判決如左：
    主      文
乙○○連續意圖散布於眾，而指摘足以毀損他人名譽之事，處拘役伍拾日，如易科罰
金，以參佰元折算壹日。
    事      實
一、乙○○基於指摘足以毀損他人名譽之事之概括犯意，並意圖散布於眾，分別於民
    國九十一年六月五日或六日上午某時許，在其工作場所即位於基隆市○○街八三
    九號之「燕京餃子館」門口，向往來路人宣稱「基隆市第十七屆海濱里里長候選
    人甲○○將競選對手之旗幟拆除」等語；於九十一年六月九日夜間八時三十分許
    ，在前揭「燕京餃子館」內，大嗣宣稱「甲○○人很壞，對父母不孝順，把對手
    的競選旗幟拆掉丟到海洋大學裡，還沒有當選就要拆人家騎樓，還拿錢到他們餃
    子館四樓住戶去買票」等語；於九十一年十月十六日下午六時二十分許，在前揭
    「燕京餃子館」內，大嗣宣稱「丙○○竊取其所訂購之餃子皮」等語；於九十一
    年十一月十二日上午某時許，在基隆市○○路六五六巷市場處，大嗣宣稱「租他
    們房子的人（即丙○○）偷他們的東西」等語，以前揭方式指摘足以毀損甲○○
    、丙○○名譽之事，致生損害於甲○○及丙○○。
二、案經被害人甲○○訴由基隆市警察局第二分局報請暨被害人丙○○訴由臺灣基隆
    地方法院檢察署檢察官偵查起訴。
    理      由
一、訊之被告乙○○矢口否認有何前揭犯行，辯稱：伊從未以前揭言詞指摘告訴人甲○○及丙○○；且伊於九十一年六月九日夜間，曾與證人王賀一相偕外出用餐，
    是伊自無在前揭地點出言誹謗告訴人甲○○之可能；又伊於九十一年十月十六日
    ，並無指稱告訴人丙○○竊取水餃皮之言行，當日在場之證人王賀一就此亦知之
    甚詳云云。按刑法第三百十條第一項之誹謗罪名，其構成要件有三：(1)行為人主
    觀上須有誹謗之故意及散布於眾之意圖；(2)行為人有指摘或傳述具體事實之行為
    ；(3)行為人所指摘或傳述者，係屬足以減損或貶低他人在社會上名譽地位之事。
    經查：被告分別於前揭時、地，對外具體宣稱「基隆市第十七屆海濱里里長候選
    人甲○○將競選對手之旗幟拆除」；「甲○○人很壞，對父母不孝順，把對手的
    競選旗幟拆掉丟到海洋大學裡，還沒有當選就要拆人家騎樓，還拿錢到他們餃子
    館四樓住戶去買票」；「丙○○竊取其所訂購之餃子皮」；「租他們房子的人（
    丙○○）偷他們的東西」等語之事實，業據告訴人甲○○、丙○○指述綦詳，核
    與證人江純佳於偵查中；證人楊王雪、彭月嬌、李靖婷於偵查中及本院調查時證
    述之情節相符。證人李靖婷雖屬告訴人丙○○之妻，然被告確曾於九十一年十月
    十六日，在上開「燕京餃子館」內，與告訴人丙○○及證人李靖婷發生爭執，並
    屢有出言指責告訴人丙○○「什麼東西也偷」；「做賊怕人罵」；「你沒拿，東
    西會不見」等語之事實，業據告訴人丙○○於本院調查時提出當時之談話錄音帶
    暨與錄音談話內容相符之譯文為證，並經本院當庭播放該錄音帶勘驗屬實，製有
    勘驗筆錄在卷可按（詳見本院九十二年二月十日之訊問筆錄）；而前揭錄音帶所
    錄製之對話內容確係出於被告之口乙節，復為被告所坦認在卷（詳見本院上開訊
    問筆錄）。由前揭錄音帶對話內容對照告訴人丙○○及證人李靖婷於本院調查時
    所陳述之情節以觀，顯見告訴人丙○○、證人李靖婷所為之指述及證述，並非任
    意捏造，證人李靖婷所為證述，當屬信而有徵。至告訴人甲○○提出之錄音帶，
    經本院當庭播放之片段，大部分固因雜訊過多而無從辨別對話內容，惟經告訴人
    指明播放之片段，確實出現有「把人家旗子拆掉」等語之對話內容乙情，亦據本
    院當庭勘驗無訛，製有勘驗筆錄在卷可憑（分別詳見本院上開訊問筆錄；本院九
    十二年二月十二日訊問筆錄）；被告雖稱該對話內容並非出自於其口云云，然前
    揭錄音帶係證人彭月嬌在與被告對話之過程中，無意間錄製而成之事實，業據證
    人彭月嬌於本院調查時結證明確（詳見本院九十二年二月十二日訊問筆錄），參
    之證人彭月嬌與被告及告訴人甲○○間俱無特殊交情，亦均無故舊恩怨，證人彭
    月嬌當無設詞攀誣被告之理，綜此情節研判，本院因認前揭錄音帶經播放後出現
    之「把人家旗子拆掉」等語，應係出於被告之口無訛。證人王賀一於偵查中及本
    院調查時，雖或陳稱曾與被告及其親友共同外出用餐等語，或聲稱被告未曾出言
    誹謗告訴人丙○○等語，然則，證人王賀一就其與被告共同外出用餐之確實時間
    、出席之詳細人數等情節，於偵查中已稱不復記憶；而被告於九十一年十月十六
    日與告訴人丙○○及證人李靖婷發生爭執當時，證人王賀一亦非自始至終皆身處
    於事發現場（證人王賀一原本係於該處二樓之閣樓內休息），此亦據證人王賀一
    於本院調查時陳述明確（詳見本院九十二年二月十日之訊問筆錄），由上情以觀
    ，證人王賀一陳稱曾偕同被告出外用餐之時間，是否係被告所指稱之「九十一年
    十月九日夜間」？又證人王賀一既非自始至終皆身處於事發現場，則其就本件事
    發之全部過程，即非全程現場目擊，則僅憑證人王賀一當日片段之見聞，能否排
    除被告當日曾經出言誹謗告訴人丙○○之可能？凡此，均屬大有可疑；再對照「
    證人王賀一於九十二年二月十日本院調查時所證述之情節」及「上開錄音談話內
    容」以觀，證人王賀一稱被告未曾指稱告訴人丙○○行竊云云，顯與錄音談話內
    容所示情節不符，可見證人王賀一於偵查中及本院調查時所為證述，概係出於迴
    護被告之詞，不足採信。前揭告訴人甲○○、丙○○、證人楊王雪、彭月嬌、李
    靖婷、江純佳所為不利於被告之陳述及上開錄音帶之對話內容，既查無瑕疵可指
    ，證人王賀一所為前揭證述，復因迴護偏駁而不足採信，則被告分別於前揭時、
    地，對外具體宣稱「基隆市第十七屆海濱里里長候選人甲○○將競選對手之旗幟
    拆除」；「甲○○人很壞，對父母不孝順，把對手的競選旗幟拆掉丟到海洋大學
    裡，還沒有當選就要拆人家騎樓，還拿錢到他們餃子館四樓住戶去買票」；「丙○○竊取其所訂購之餃子皮」；「租他們房子的人（丙○○）偷他們的東西」等
    語之事實，自屬堪可認定。而上開言論，從一般客觀上之觀察，顯已足以貶損告
    訴人甲○○、丙○○二人在社會上之一般評價，從而，被告所具體指陳之上開言
    論，要屬足以毀損告訴人名譽之事項乙節，亦屬情極灼然之事實。末以被告既身
    為具有一般辨別事理能力之成年人，就其具體指陳之上開事項，足以毀損告訴人
    名譽乙節，當不容其諉稱不知，竟仍決意於前揭不特定人得任意進出、共見共聞
    之公開場合，為前揭足以毀損告訴人名譽事項之具體指陳，顯見被告主觀上確有
    誹謗告訴人之故意及散布於眾之意圖無誤。綜上研析，本院因認被告所辯，不足
    採信。本件事證明確，被告誹謗之犯行，洵堪認定。
二、核被告所為，係犯刑法第三百十條第一項之誹謗罪。被告前後四次誹謗犯行，時
    間緊接，觸犯構成要件相同之罪名，顯係基於概括犯意反覆為之，為連續犯，應
    依法論以一罪，並加重其刑。本院審酌言論自由固為人民之基本權利（憲法第十
    一條明文），為求自我之實現、意見之溝通，並基於落實真理追求及監督各種政
    治或社會活動之功能，國家本應給予最大限度之維護。惟為兼顧個人名譽、隱私
    及公共利益之保護，法律尚非不得對言論自由依其傳播方式為合理之限制（釋字
    第五０九號解釋參照）；本案被告任意以言詞指摘前揭足以毀損告訴人名譽之事
    ，造成告訴人名譽上之損害，顯然已經逾越憲法保障之範圍，且其連續四次為前
    揭犯行，不僅一犯再犯，且其犯後亦未見有悔悟舉措等一切情狀，量處如主文所
    示之刑，以示懲儆，併諭知易科罰金之折算標準。
據上論斷，應依刑事訴訟法第二百九十九條第一項前段，刑法第五十六條、第三百十
條第一項、第四十一條第一項前段，罰金罰鍰提高標準條例第一條前段、第二條，判
決如主文。本案經檢察官李辛茹到庭執行職務。
中      華      民      國      九十二      年      三      月  二十一  日
                                臺灣基隆地方法院刑事第三庭
                                    審判長  法  官  林火炎
                法  官  齊  潔
                                            法  官  王慧惠
右正本證明與原本無異。
對於本件判決如有不服，應於收受送達後十日內，向本院提出上訴書狀，上訴於臺灣
高等法院，並按他造當事人之人數附具繕本。
                                            書記官  吳麗雲
中      華      民      國      九十二      年      三      月  二十四  日
附錄論罪法條
刑法第三百十條第一項：
意圖散布於眾而指摘或傳述足以毀損他人名譽之事者，為誹謗罪，處一年以下有期徒
刑、拘役或五百元以下罰金。


司法院資訊處製作；財團法人民間司法改革基金會備份。
